臺灣彰化地方法院民事裁定　　　　　　 99年度監宣字第178號
聲　請　人　財團法人天主教會台中教區附設台灣省私立慈愛殘
　　　　　　障教養院
法定代理人　徐世昭
代　理　人　蘇宜平
　　　　　　謝惠雯
相　對　人　謝文騰
關　係　人　謝雅雯
關　係　人　陳鳳月（彰化縣政府社會處社會工作督導員）
上列聲請人聲請監護宣　告事件，本院裁定如下：
    主    文
宣告謝文騰（男、民國○○年○月○日生、身分證統一編號：Ｚ00000
0000號）為受監護宣告之人。
選定謝雅雯（女、民國○○年○月○○日生、身分證統一編號：Ｚ0000
00000號）為受監護宣告之人之監護人。
指定陳鳳月（彰化縣政府社會處社會工作督導員）為會同開具財
產清冊之人。
聲請費用新臺幣壹仟元由受監護宣告之人負擔。
    理    由
一、聲請意旨略以：
（一）相對人謝文騰為聲請人財團法人天主教會台中教區附設台
      灣省私立慈愛殘障教養院之院生，領有輕度肢障及重度智
      障之身心障礙手冊，其原由祖母謝蔡珍珠照顧，祖母過世
      後，自民國（下同）91年5月30日起由其父親謝明洲將其
      安置於聲請人院內，由聲請人照顧，而相對人謝文騰現雖
      已成年，惟因中度智能不足，於秀傳醫療社團法人秀傳紀
      念醫院受魏氏成人智力測驗，語文智商40，操作智商40，
      總智商40，屬中度智能障礙，其相關生活自理及自我照顧
      能力均有不足，需他人協助照顧，而有受監護宣告之必要
      ，此有秀傳紀念醫院診斷證明書可證。
（二）按「對於因精神障礙或其他心智缺陷，致不能為意思表示
      或受意思表示，或不能辨識其意思表示之效果者，法院得
      因本人、配偶、四親等內之親屬、最近一年有同居事實之
      其他親屬、檢察官、主管機關或社會福利機構之聲請，為
      監護之宣告。」民法第14條第1項定有明文。另按「受監
      護宣告之人應置監護人。法院為監護之宣告時，應依職權
      就配偶、四親等內之親屬、最近一年有同居事實之其他親
      屬、主管機關、社會福利機構或其他適當之人選定一人或
      數人為監護人，並同時指定會同開具財產清冊之人。」民
      法第1110條、第1111條第1項分定明文。本件相對人謝文
      騰係聲請人之院生，謝文騰為中度智能障礙，恐不能為意
      思表示或受意思表示，或不能辨識其意思表示之效果，而
      有受監護宣告之必要，而相對人謝文騰父親謝明洲與母親
      紀淑娟早已離異，父親謝明洲更於大陸另組家庭，自96年
      起迄今均未至院探視謝文騰，聲請人經由謝文騰父親友人
      胡進福與其連繫，其表示謝明洲已無意願處理謝文騰相關
      事宜，且返台機率低；而相對人母親紀淑娟與謝明洲離異
      後已無聯絡；另相對人祖父謝其財、祖母謝蔡珍珠、外祖
      父紀榮元、外祖母紀林玉柳等人均已去世；相對人謝文騰
      雖有三位姑姑，惟僅有姑姑謝美連曾經至院探視謝文騰，
      而姑姑謝美連亦因個人家庭因素，自98年間起迄今均未探
      視謝文騰，謝文騰亦無其他相互往來之親屬；唯一最近之
      親屬即胞姐謝雅雯雖曾於91年5月21日帶謝文騰至聲請人
      處接受檢測，惟自同年月30日謝文騰至聲請人處接受住宿
      教養服務後，僅於97年3月11日曾經至院探視謝文騰，嗣
      則未再探視謝文騰，聲請人亦已長時間無法與其取得連繫
      ；若其胞姐謝雅雯願意擔任受監護宣告人謝文騰之監護人
      ，應為適當，並符合保護受監護宣告人之利益；另相對人
      謝文騰既無其他任何往來親屬，故請鈞院指定由彰化縣政
      府社會處社工員為會同開具財產清冊之人。
二、經查：
（一）聲請人主張之事實，業據其提出戶籍謄本數份、相對人謝
      文騰之診斷證明書、身心障礙手冊影本及親屬系統表為據
      ，自堪信為真實。
（二）本院於鑑定人即行政院衛生署彰化醫院高靜玲醫師前審驗
      相對人謝文騰之精神狀況，經點呼後相對人謝文騰僅能簡
      單回應人別問題，並斟酌前開鑑定醫師所為之鑑定意見略
      以：「謝員出生後在語言及肢體運動發展明顯遲滯，因高
      燒導致無法自行行走，有輕度肢體障礙，智力測驗則評估
      為中度智能障礙，領有重度殘障手冊，其語言能力停留在
      單字及片語，無法確切瞭解他人之語言；謝員在自我照顧
      能力方面可自行進食，會說要大小便但無法自理，需他人
      協助洗澡、穿衣，不會用錢購物，無自謀生活之能力。受
      鑑定人謝文騰意識清楚，與人偶有眼神接觸，注意力持續
      度不佳，記憶力、定向力、計算力、理解力均嚴重受損，
      其精神意識障礙之程度重大，無法管理處分自己財產，回
      復可能性極低，已達完全不能為意思表示或受意思表示，
      或辨識其意思表示效果之能力，可為監護宣告。」等情，
      有該院100年1月18日彰醫精字第1000000471號函暨成年監
      護宣告鑑定書在卷可稽。故聲請人聲請對相對人謝文騰為
      監護之宣告，為有理由，應予准許。
三、次查：聲請人為財團法人天主教會台中教區附設台灣省私立
    慈愛殘障教養院，關係人謝雅雯與相對人謝文騰為姊弟關係
    ，而相對人之父親謝明洲、母親紀淑娟已經離婚，祖父謝其
    財、祖母謝蔡珍珠、外祖父紀榮元、外祖母紀林玉柳等人均
    已去世，相對人謝文騰另有三位姑姑等情，有戶籍謄本數份
    在卷可按。聲請人主張相對人之父親謝明洲離台不願繼續負
    擔相對人之相關事務，且相對人與其姑姑等俱無聯絡，惟相
    對人之胞姐即關係人謝雅雯曾帶同相對人接受檢測，希望由
    相對人之家屬擔任監護人，若關係人謝雅雯有意願擔任監護
    人，聲請人並無意見，並聲請指定彰化縣政府社會處社工員
    為會同開具財產清冊之人等語；經本院依職權函查相對人之
    父親即謝明洲之入出境資料結果，謝明洲自97年9月2日出境
    後，迄今未有入境返台紀錄，有法務部入出境資訊連結作業
    查詢報表附卷可稽；另依上開慈愛教養院出具之個案服務紀
    錄表記載略以：「案父謝明洲透過友人向院方表示，其無力
    分身照顧及提供相關支援，因案父在大陸需照顧案弟，應不
    會回台；評估認為案父返台機率低，無意願處理後續事宜。
    」等語，及依該教養院身心障礙者保護事件通報表報告略以
    ：「案主原本由案祖母照顧，自案祖母去世後改由案父照
    顧；案父母離婚多年，案父已在大陸地區另組家庭甚少返台
    ，可代為聯絡之友人亦失去連繫；案母則與案家未有聯絡，
    亦未曾主動關心案主；案姐曾來院探視案主一次，之後無法
    連繫。三位案姑姑與案父方幾乎不曾聯繫，僅居住彰化之
    案姑姑願意探視案主，並提供相關協助。案主長年入住教
    養機構，案家屬鮮少來院探視或致電關懷，案家對案主態度
    消極，支持度薄弱。」等情，有前開個案服務紀錄表保護及
    事件通報表附卷可參。而相對人之母紀淑娟於本院調查時當
    庭陳稱：當初離婚時前夫不願意將相對人交由其扶養，目前
    因考量自己能力無法擔任相對人之監護人；相對人之姐謝雅
    雯則在庭陳明，表示先前因為工作未能探視相對人，願意擔
    任相對人之監護人等語，有本院訊問筆錄在卷可憑。本院參
    酌前揭各節，認相對人之父母均無意願或無能力擔任相對人
    之監護人，而其胞姐謝雅雯曾協助相對人照養事宜，並當庭
    明確表示願任監護人，是由其擔任相對人謝文騰之監護人，
    最能符合受監護宣告之人之最佳利益，爰選定關係人謝雅雯
    為監護人；並指定彰化縣政府社會處社會工作督導員陳鳳月
    為會同開具財產清冊之人。
四、爰裁定如主文。
中    華    民    國    100    年    1    月    31    日
                   家事法庭     法  官  王美惠
正本係照原本作成。
如不服本裁定關於選定監護人及指定會同開具財產清冊之人等部
分，應於送達後十日內向本院提出抗告狀，並繳納抗告費新臺幣
1千元；其餘關於宣告監護之部分，不得抗告。
中    華    民    國    100    年    1    月    31    日
                                書記官  林憲男